臺灣臺北地方法院民事判決
111年度訴字第1037號
原      告  美立堅科技股份有限公司

法定代理人  謝昌盛  


訴訟代理人  陳泓年律師
被      告  廖基成即廖欣宜

上列當事人間債務人異議之訴事件，本院於民國111年7月12日言
詞辯論終結，判決如下：
    主  文
本院一一一年度司執字第一四一九五號損害賠償強制執行事件之
強制執行程序，應予撤銷。
訴訟費用由被告負擔。
    事實及理由
壹、程序方面
    按原告於判決確定前，得撤回訴之全部或一部。訴之撤回應
    以書狀為之。但於期日，得以言詞向法院或受命法官為之。
    民事訴訟法第262條第1項前段、第2項分別定有明文。原告
    起訴時，原聲明：鈞院111年度司執字第14195號損害賠償
    強制執行事件對原告所為之強制執行程序應予撤銷。確認
    被告對原告關於臺灣桃園地方法院106年度簡上字第206號和
    解筆錄第三(按漏載「項」字)所示之「如上訴人未於108年5
    月22日前全部拆除第一項所示之建物，第一項拆除費用參拾
    伍萬元上訴人同意於108年6月10日返還予被上訴人，並自10
    8年5月23日起至全部拆除第一項建物之日止按月於每月10日
    給付被上訴人參萬參仟陸佰貳拾肆元。所稱全部拆除是指全
    部拆除完畢，不得有任何遺留物」之債權不存在(見北簡卷
    第7頁)。嗣於本院審理中之民國111年7月12日言詞辯論期日
    ，當庭撤回上開訴之聲明第2項部分之請求(見本院卷第172
    頁)，原告撤回訴之聲明第2項，合於上開法律規定，應予准
    許。
貳、實體方面
一、原告起訴主張：兩造間前有損害賠償事件，經臺灣桃園地方
    法院(下稱桃園地院)106年度簡上字第206號成立訴訟上和解
    ，和解成立內容第三項「如上訴人未於108年5月22日前全部
    拆除第一項所示之建物，第一項拆除費用參拾伍萬元上訴人
    同意於108年6月10日返還予被上訴人，並自108年5月23日起
    至全部拆除第一項建物之日止按月於每月10日給付被上訴人
    參萬參仟陸佰貳拾肆元。所稱全部拆除是指全部拆除完畢，
    不得有任何遺留物。」等語，有和解筆錄可稽。而原告已依
    和解筆内容，於107年8月31日前，將桃園市○○區○○段000地
    號土地之地上物全部拆除完畢，並檢送現場相片，於107年9
    月5日以桃園永安郵局存證號碼000282通知被告在案(甲證1
    、甲證2)。故被告對於原告已無任何之債權存在，此為被告
    所心知肚明，乃被告竟一再以原告未依約拆除地上物，一再
    以上開和解筆錄為執行名義，對原告聲請強制執行。被告前
    持與本件相同之和解筆錄，向桃園地院請求強制執行，原告
    乃就此對被告提出債務人異議之訴，案列桃園地院110年度
    訴字第2289號審理，嗣被告撤回強制執行之聲請，經原告變
    更訴之聲明，請求確認和解筆錄所示之債權不存在，而桃園
    地院審理後於111年3月17日判決原告勝訴在案。故被告無由
    聲請本件強制執行，爰依強制執行法第14條第1項規定，提
    起本訴。並聲明如主文所示。
二、被告則以：原告若要使用被告的遺留物，而不想全部拆，應
    按原和解筆錄金額，向被告承租來合法化，或全部拆光遺留
    物。不要再一直用不實的謊言來圓謊，前面一個謊言，後面
    要陸續用6個謊來圓。遺留物很多未拆光，原告詐稱無遺留
    物，以此得利，想免除對被告的債務等語，資為抗辯。並聲
    明：請求駁回原告之訴。
三、不爭執事項：
　㈠兩造間於桃園地院106年度簡上字第206號事件有成立和解筆
    錄（下稱系爭和解筆錄）。
  ㈡被告前曾持系爭和解筆錄，向桃園地院聲請對原告強制執行
    ，經原告提起債務人異議之訴，被告撤回強制執行之聲請，
    原告變更聲明請求確認系爭和解筆錄第三項所示債權不存在
    ，經桃園地院於111年3月17日以110年度訴字第2289號判決
    原告勝訴，被告不服提起上訴，現繫屬臺灣高等法院111年
    度上易字第662號民事事件審理中。
  ㈢被告持系爭和解筆錄，向本院聲請對原告為強制執行，經本
    院民事執行處以111年度司執字14195號強制執行事件(下稱
    系爭執行事件)受理在案。
四、得心證之理由：
　㈠按執行名義成立後，如有消滅或妨礙債權人請求之事由發生
    ，債務人得於強制執行程序終結前，向執行法院對債權人提
    起異議之訴。如以裁判為執行名義時，其為異議原因之事實
    發生在前訴訟言詞辯論終結後者，亦得主張之。執行名義無
    確定判決同一之效力者，於執行名義成立前，如有債權不成
    立或消滅或妨礙債權人請求之事由發生，債務人亦得於強制
    執行程序終結前提起異議之訴。強制執行法第14條第1項、
    第2項分別定有明文。又所謂消滅債權人請求之事由，係指
    足以使執行名義之請求權及執行力消滅之原因事實，如清償
    、提存、抵銷、免除、混同、債權之讓與、債務之承擔、解
    除條件之成就、和解契約之成立，或類此之情形，始足當之
    ，至所稱妨礙債權人請求之事由，則係指使依執行名義所命
    之給付，罹於不能行使之障礙而言，例如債權人同意延期清
    償、債務人行使同時履行抗辯權等（最高法院84年度台上字
    第1994號、94年度台上字第671號判決、98年度台上字第189
    9號裁判參照）。經查：
　⒈本件兩造於桃園地院106年度簡上字第206號事件成立之系爭
    和解筆錄內容為：「被上訴人（本件被告）同意上訴人（
    本件原告）於108年5月22日前自行全部拆除如附圖編號A、B
    所示建物（面積2233.94平方公尺），拆除費用兩造同意以
    新台幣（下同）參拾伍萬元計算。拆除後之剩餘材料由上訴
    人自行處理。」「上訴人同意於107年6月10日給付被上訴
    人肆拾壹萬參仟伍佰玖拾元（自105年7月1日到107年5月22
    日之相當於租金之不當得利763590元，扣除第一項之拆除費
    用35萬元之餘額），另自107年5月23日起至108年5月22日止
    按月於每月10日給付貳萬元相當於租金之不當得利。」「
    如上訴人未於108年5月22日前全部拆除第一項所示之建物，
    第一項拆除費用參拾伍萬元上訴人同意於108年6月10日返還
    予被上訴人，並自108年5月23日起至全部拆除第一項建物之
    日止按月於每月10日給付被上訴人參萬參仟陸佰貳拾肆元。
    所稱全部拆除是指全部拆除完畢，不得有任何遺留物。」「
    以下略……」等語(見本院卷第178至184頁)，是依上開和解筆
    錄第一項所示，兩造約定原告應於108年5月22日前履行將坐
    落桃園市○○區○○段000地號土地（下稱系爭土地）如系爭和
    解筆錄附圖編號A、B所示建物(下稱系爭建物)全部拆除之行
    為義務。而被告倘欲對原告請求系爭和解筆錄第三項所示之
    債權請求權，自須以原告未遵期履行系爭和解筆錄第一項之
    內容，構成違反和解筆錄約定之事實為其要件，自應由主張
    此違約事實之存在之被告負證明之責。
　⒉又查，本件原告主張已於107年8月31日將系爭土地上之系爭
    建物全部拆除完畢，此有卷附之照片可資證明(見北簡卷第1
    1頁)。且原告亦提出於107年9月5日存證信函通知被告業於1
    07年8月31日依系爭和解筆錄第一項所示履行拆除完畢(見北
    簡卷第13至15頁)，則被告對於原告拆除內容如有疑義，應
    於拆除之時向原告提出異議，詎被告時隔多年後始於111年1
    月26日持系爭和解筆錄第三項內容為執行名義，向本院聲請
    對原告為本件強制執行，已與常情有違，殊難採憑。復參諸
    兩造間另案桃園地院110年度訴字第2289號民事事件審理後
    亦認定「被告對原告關於系爭和解筆錄第三項所示原告同意
    於108年6月10日返還被告拆除費用35萬元並自108年5月23日
    起至全部拆除系爭建物之日止按月於每月10日給付被告3萬3
    ,624元之債權不存在」，並判決原告勝訴在案，有上開判決
    在卷可憑(見本院卷第37至41頁)，並經本院調閱另案訴訟電
    子卷證確認無違(電子卷證外放證物袋）。益見原告主張業
    已遵期履行系爭和解筆錄第一項之拆除行為義務，並無違反
    和解筆錄約定內容等語，尚可採信。準此，被告既無法舉證
    證明原告未依和解筆錄第一項履行拆除行為義務，則被告自
    無從對原告取得系爭和解筆錄第三項所定之損害賠償債權。
　㈡是以，被告以原告違反系爭和解筆錄第一項，而依系爭和解
    筆錄第三項所示損害賠償請求權，請求本件強制執行，核屬
　　被告對於原告上開請求債權不存在之障礙事由存在，被告即
    不得執系爭和解筆錄第三項對原告為強制執行，故系爭執行
    事件之執行程序應予撤銷。
五、綜上所述，原告依強制執行法第14條第1項規定，請求撤銷
    系爭執行事件所為之強制執行程序，為有理由，應予准許。
六、兩造其餘之攻擊或防禦方法，及提出未援用之證據，經本院
    斟酌後，認為均不足以影響本判決結果，無逐一詳予論駁之
    必要，併此敘明。
七、訴訟費用負擔之依據：民事訴訟法第78條。
中　　華　　民　　國　　111 　年　　8 　　月　　5 　　日
                  民事第二庭    法　官　林禎瑩
以上正本係照原本作成。
如對本判決上訴，須於判決送達後20日內向本院提出上訴狀。如
委任律師提起上訴者，應一併繳納上訴審裁判費。
中　　華　　民　　國　　111 　年　　8 　　月　　5 　　日
                                書記官  葉佳昕